臺灣高等法院臺南分院刑事判決　　　　　　九十一年度交上易字第五三五號　　Ｃ
　　　上　訴　人
　　　即　被　告　乙　○　○
右上訴人因過失傷害案件，不服臺灣臺南地方法院九十一年度交易字第三二號中華民
國九十一年三月四日第一審判決（起訴案號：臺灣臺南地方法院檢察署九十一年度營
偵字第一七０六號），提起上訴，本院判決如左：
      主      文
上訴駁回。
      事      實
一、乙○○於民國（下同）八十四年間，曾犯肅清煙毒條例、藥事法等罪，經臺灣高
    等法院臺中分院分別判處有期徒刑三年四月、十月確定，並於八十九年九月四日
    執行完畢，猶不知悔改，復於九十年八月八日下午三時二十分許，明知並無駕駛
    執照，仍駕駛車牌號碼Ｙ八－二○六七號自用小客車，搭載其妹陳淑華，沿台南
    縣新營市○○路，由北往南方向行駛，途經金華路與秦漢路之交岔路口時，疏未
    注意車前狀況，並隨時採取必要之安全措施及車輛面對紅燈表示禁止通行，不得
    超越停止線或進入路口之規定。而依當時天候晴、日間自然光線充足、柏油路面
    、路面乾燥、無缺陷、道路上未有任何障礙物、視距復屬良好、號誌動作正常等
    情形以觀，客觀上亦無不能注意之情事，竟貿然通過該路口。適甲○○騎乘車號
    ＪＪＢ－九八七號重型機車，沿秦漢路路口由西向東方向行駛，於等待紅燈變綠
    燈後穿越金華路時，撞及乙○○所駕之自用小客車右前方，致甲○○受有「頭部
    外傷腦震盪、右側枕部頭皮挫傷血腫、頸椎扭傷、右側骨盆恥股骨折、左前臂及
    左髖部挫傷擦傷」等傷害。乙○○於肇事後，犯罪未被有偵查權之公務員或機關
    發覺前，即將甲○○送醫，並由其妹陳淑華報警自首接受裁判。
二、案經甲○○訴由台南縣警察局新營分局報請臺灣臺南地方法院檢察署檢察官偵查
    起訴。
      理      由
一、訊據上訴人即被告乙○○雖不否認於上開時、地，駕車肇事，惟辯稱：當時伊行
    車方向是綠燈，且伊車已穿越秦漢路行抵金華路之行人穿越道，係因被害人闖紅
    燈，才撞到伊車，伊並無過失等語。
二、惟查被告乙○○確於上開時、地，駕車行經金華路與秦漢路之交岔路口時與告訴
    人甲○○所騎乘之機車發生碰撞致甲○○受有「頭部外傷腦震盪、右側枕部頭皮
    挫傷血腫、頸椎扭傷、右側骨盆恥股骨折、左前臂及左髖部挫傷擦傷」等傷害等
    情，業據告訴人甲○○指訴明確，並有有台南縣警察局新營分局製作之道路交通
    事故調查報告表一紙、交通事故蒐證照片十二張在卷及洪揚醫院九十年八月二十
    二日出具之診斷證明書附卷可查。被告雖以前詞置辯，經查：
    （一）被害人甲○○於肇事前，確與其同學劉純均、莊雅琳同在秦漢路與金華路
          口，等待紅燈，俟綠燈時，始穿越金華路，因被告闖越紅燈始肇事等情，
          除經被害人甲○○指訴外，並經證人劉純均、莊雅琳迭於警訊、偵查及原
          審審理中供證明確，且經原審隔離訊問告訴人及證人於路口等待紅燈之位
          置及綠燈亮起時出發之順序時，渠等證言前後一致，有原審筆錄及證人所
          繪之位置圖附卷可按（詳原審卷第二十一頁至第二十六頁），又經原審訊
          問證人渠等於路口停車之位置時，證人劉純均雖證稱：「我停在告訴人的
          右後方，證人莊雅琳停在我的左方」；而證人莊雅琳亦證稱：「我停在告
          訴人的右後方，證人劉純均停在我的左方」等語，雖略有不符，然其二人
          對於三人停車之位置所繪相符，渠證稱均停在告訴人右後方等語，應僅係
          記憶不清所致，尚難認為其二人之證言不足採信。
    （二）至證人陳淑華雖亦證稱是告訴人闖紅燈云云，然查：證人陳淑華係被告之
          妹，其證言或有迴護被告之虞，難以採信。且告訴人及證人等既已於路口
          等待綠燈，衡諸常情，應無再闖越紅燈之可能。再被告及其妹陳淑華均稱
          ：本件並非被告搶先闖越黃燈通過路口時肇事，亦難認係因告訴人看見金
          華路方向黃燈亮起而搶先起步闖越紅燈之可能。是被告確有闖越紅燈肇事
          ，應堪認定。
三、按汽車行駛時，駕駛人應注意車前狀況，並隨時採取必要之安全措施；又車輛面
    對圓形紅燈表示禁止通行，不得超越停止線或進入路口，道路交通安全規則第九
    十四條第三項、道路交通標誌標線號誌設置規則第二百零六條第五款第一目，分
    別定有明文。本件被告駕車於道路上行駛，本應注意上開道路交通安全規則，而
    案發當時，天候晴、日間自然光線充足、柏油路面、路面乾燥、無缺陷、道路上
    未有任何障礙物、視距復屬良好、號誌動作正常等情形以觀，復有台南縣警察局
    道路交通事故調查報告表一紙載明可考。又台灣省台南區行車事故鑑定委員會鑑
    定結果，亦認本件肇事應係二車之一方有未依號誌指示行駛為肇事原因，有該委
    員會九十年十一月二十三日日南鑑字第九○一三六九號函一份附卷可參，本案既
    係被告闖越紅燈而肇事，其有過失，甚為明確。故被告之過失駕車行為，與告訴
    人所受之傷害結果間，具有相當因果關係，被告過失傷害之犯行堪予認定。
四、查被告因過失傷害人，核其所為，係犯刑法第二百八十四條第一項前段之普通過
    失傷害罪。被告於八十四年間，曾犯肅清煙毒條例、藥事法等罪，經臺灣高等法
    院臺中分院分別判處有期徒刑三年四月、十月確定，並於八十九年九月四日執行
    完畢，有台灣台南地方法院檢察署刑案資料查註紀錄表及台灣高等法院被告全國
    前案紀錄表各一紙在卷可按，其於五年之內再犯本件有期徒刑以上之罪，為累犯
    ，應依法加重其刑。又被告於肇事後，犯罪未被有偵查權之公務員或機關發覺前
    ，即將告訴人送醫，並由證人陳淑華向台南縣警察局新營分局報告車禍狀狀況，
    雖否認闖越紅燈，然按「被告於肇事後犯罪未被有偵查權之公務員或機關發覺前
    ，向警方自首，進而接受裁判，有警訊筆錄一件在卷可稽，被告雖否認其有過失
    ，然按於犯罪未被發覺前，向該管公務員告知其犯罪，而不逃避接受裁判者，即
    與刑法第六十二條規定自首之條件相符，爰依自首之規定減輕其刑。再刑有加重
    及減輕者，依刑法第七十一條之規定應先加後減。
五、原審審理結果，認被告罪證明確，適用刑法第二百八十四條第一項前段、第四十
    七條、第六十二條前段、第四十一條第一項前段，罰金罰鍰提高標準條例第一條
    前段、第二條並審酌被告之生活狀況、品行、智識程度、犯罪所生之危險、被告
    之過失程度、告訴人所生之損害，及被告肇事後，迄未與告訴人就民事損害賠償
    事宜，達成和解及犯後之態度等一切情狀，量處如有期徒刑參月，並諭知易科罰
    金以參佰元折算壹日，認事用法俱無不合，量刑亦稱妥適，被告上訴意旨否認犯
    罪，空言指摘原判決不當，並無可取，為無理由，應予駁回。
據上論斷，應依刑事訴訟法第三百六十八條，判決如主文。
本案經檢察官劉得鉦到庭執行職務。
中    華    民    國      九十一      年      六      月      六        日
                                  臺灣高等法院臺南分院刑事第六庭
                                      審判長法官  楊    明    章
                                            法官  高    明    發
                                            法官  戴    勝    利
右正本證明與原本無異。
不得上訴。
                                      法院書記官  吳    銘    添
中    華    民    國  九十一      年      六      月      七        日
附錄法條：
刑法第二百八十四條第一項：因過失傷害人者，處六月以下有期徒刑、拘役或五百元
                          以下罰金，致重傷者，處一年以下有期徒刑、拘役或五
                          百元以下罰金。
